【裁判字號】    97,交上訴,70
【裁判日期】    970730
【裁判案由】    公共危險
【裁判全文】
臺灣高等法院刑事判決                97年度交上訴字第70號
上  訴  人
即  被  告  丙○○
選任辯護人  彭志傑律師
上列上訴人因公共危險案件，不服台灣板橋地方法院97年度交訴
字第11號，中華民國97年3月10日第一審判決（起訴案號：台灣
板橋地方法院檢察署96年度調偵字第758號），提起上訴，本院
判決如下：
    主  文
上訴駁回。
    事  實
一、丙○○曾於民國（下同）94年間，因酒醉駕車公共危險案件
    ，經原審法院以94年度交簡字第588號判處有期徒刑3月確定
    ，於94年11月25日易科罰金執行完畢。詎仍不知悔改，於96
    年9月16日21時許，在飲酒後呼氣酒精濃度達每公升1.12 毫
    克之情況下，駕駛車牌號碼8530－KH號自用小客車（服用酒
    類不能安全駕駛動力交通工具而駕駛罪部分，業經原審判處
    罪刑確定），自臺北縣中和市○○路往臺北縣永和市○○路
    方向行駛，於96年9月16日22時10分許，途經臺北縣永和市
    ○○路與秀朗路口附近，不慎撞擊其同向欲左轉往秀朗路3
    段方向，由乙○○騎乘之車牌號碼VPD－045號輕型機車，乙
    ○○自機車上飛出，跌落地面，受有頭部外傷併頭痛及背挫
    擦傷等傷害（傷害部分業經撤回告訴，經檢察官另為不起訴
    ），前開機車則倒地造成車頭左前車殼、排氣管及右後方向
    燈損壞，詎丙○○明知其駕車肇事，致乙○○受傷，竟未採
    取救護或其他必要措施，亦未向警察機關報告，竟基於肇事
    逃逸之犯意，逕自駛離現場，惟仍遭機車騎士曾昱璋當場目
    睹，立即騎車追趕，旋在前方路口攔下於該處等候號誌之丙
    ○○，並報警處理。
二、案經臺北縣政府警察局永和分局報請臺灣板橋地方法院檢察
    署檢察官偵查起訴。
    理  由
壹、程序方面：
一、按被告以外之人於審判外之言詞或書面陳述，除法律有規定
    者外，不得作為證據。又被告以外之人於審判外之陳述，雖
    不符前4 條之規定，而經當事人於審判程序同意作為證據，
    法院審酌該言詞陳述或書面陳述作成時之情況，認為適當者
    ，亦得為證據。當事人、代理人或辯護人於法院調查證據時
    ，知有第159 條第1 項不得為證據之情形，而未於言詞辯論
    終結前聲明異議者，視為有前項同意，刑事訴訟法159 條第
    1項、第159條之5分別定有明文。查證人即被害人乙○○及
    目擊證人曾昱璋於警詢時之陳述，固係審判外之陳述，惟被
    告就上開審判外之陳述，於本院審理中知有該項證據，且未
    曾於言詞辯論終前聲明異議，而本院審酌該等證人陳述作成
    時之情況，並無違法取證及證明力過低之瑕疵，亦認以之作
    為證據為適當，是以其等於警詢之陳述，自有證據能力。
二、本院以下援引之其餘證據資料，其中關於刑事訴訟法第164
    條第2項規定「證物如係文書」之「文書」部分，係屬「證
    物」範圍即可為證據之文書，已經依法踐行調查證據之程序
    （提示或告以要旨），自具有證據能力，另關於同法第159
    條第1項規定「被告以外之人於審判外之書面陳述」之「書
    面陳述」，被告、選任辯護人及檢察官均不爭執其證據能力
    ，本院審酌該等書面作成時之狀況，並無不宜作為證據之情
    事，依刑事訴訟法第159條之5第2項規定，亦得作為證據。
貳、實體方面：
一、訊據被告否認有上開駕車肇事逃逸犯行，辯稱：「當時發生
    事情心理慌，而且沒唸什麼書就離開，就離開一段路，後來
    想說應該再回到現場，沒想到這樣也犯罪。」、「在我停下
    來的時候他有騎機車過來拍我的車窗戶，不過我也正想回頭
    去救被害人。」云云，惟查：上開事實，業據被告於原審坦
    承：「我現在承認我當時確實有想要逃跑，我當時想要逃回
    家，我會迴轉是機車騎士要我迴轉的，我才會迴轉。」等語
    不諱（見原審卷第13頁)，並經證人即被害人乙○○及目擊
    證人曾昱璋於警詢時證述綦詳，復有道路交通事故現場圖、
    天主教耕莘醫院永和分院驗傷診斷證明書及現場照片10張附
    卷可稽。再者，被告駕駛前開自用小客車撞擊乙○○騎乘之
    輕型機車後，乙○○自機車上飛出，跌落地面，受有頭部外
    傷併頭痛及背挫擦傷等傷害，前開機車則於倒地後造成車頭
    左前車殼、排氣管及右後方向燈損壞，分據證人即被害人乙
    ○○及證人乙○○曾昱璋證述在卷，衡情被告當知其已駕車
    肇事，致乙○○受傷，竟未採取救護或其他必要措施，亦未
    向警察機關報告，仍逕自駛離現場，自已成立肇事逃逸犯行
    ，尚難容由被告事後空言否認，本案事證明確，被告犯行堪
    以認定。
二、核被告所為，係犯刑法第185條之4駕駛動力交通工具肇事致
    人受傷而逃逸罪。查被告曾於94年間，因公共危險案件，經
    本院以94年度交簡字第588號判處有期徒刑3月確定，甫於94
    年11月25日易科罰金執行完畢，有本院被告前案紀錄表在卷
    可稽，於5年內故意再犯有期徒刑以上之本罪，應依累犯之
    規定加重其刑。
三、原審同此認定，因依刑法第185條之4、第47條第1項各規定
    ，於審酌被告曾有公共危險前科，品性非佳，肇事後不思救
    助被害人，反逃逸離去，陷被害人於求援無著之危險，枉顧
    被害人權益，惟衡諸被害人乙○○所受傷害非重，且犯後坦
    承犯行，態度尚佳等一切情狀，量處有期徒刑7月。核其認
    事用法，俱無違誤，量刑亦甚允洽。被告上訴意旨略以：其
    雖逃離現場數分鐘，惟已於警方未知其係事肇事者時即返回
    案發地點接受警方調查，並於實施酒測時，坦承其係肇事者
    ，符合自首要件，應依法減輕其刑云云。惟查：被告於警詢
    時並未承認肇事逃逸，有警詢筆錄在卷為憑，且證人即車禍
    現場訊問被告之警員甲○○於本院審理時證稱：「（審判長
    問：你最先知道被告有離開現場逃逸，是曾昱璋跟你講的，
    還是被告講的？）曾昱璋先跟我講的。（審判長問：當時情
    形如何？）我到現場處理的時候，被害人已經送去醫院，證
    人曾昱璋跟我說被告就是撞到人之後往前開，被他追回來的
    肇事者，並當場向我指認說就是在場的那個人，我再追問被
    告車子事不是你開？是不是你撞到人？他說是。（審判長問
    ：被告在警詢的時候是否有承認肇事逃逸？）沒有。」等語
    （見本院97年7月16日審判程序筆錄第3頁、第4頁），足見
    被告於肇事後，並未在有偵查權限之機關及公務員發覺其犯
    罪前，主動向承辦員警自承肇事，自不合於自首之要件。至
    被告辯護人雖為被告辯稱：「偵查卷職務報告所示，警方在
    巡邏時發現被告與被害人發生車禍，警方實施酒測，被告有
    飲酒之情形，被告坦承不諱他是肇事者。」，惟卷附職務報
    告書係記載：「警方於上述時地實施巡邏勤務處理丙○○駕
    駛自小貨8530－KH與乙○○駕駛輕機VPD－045發生擦撞，導
    致乙○○摔倒在地上，警方到場發現自小貨8530－KH駕駛丙
    ○○似有飲酒情形，經酒測其酒測值達1.12MG/L超過標準0.
    25MG/L嫌疑人經偵訊後坦承不諱，全案依公共危罪嫌移請偵
    辦」等語（見偵查卷第16頁），且證人即警員甲○○於本院
    審理時亦證稱：「（審判長問：偵查卷第16頁職務報告是否
    你製作？提示並告以要旨）是。（審判長問：你的職務報告
    記載他坦承不諱，是何意思？（提示偵卷第16頁並告以要旨
    ）我指的是他酒後駕車公共危險部分。」等語，足見被告並
    未就肇事逃逸部分自首，被告上開所辯，尚無足取。被告上
    訴意旨，執此指摘原判決不當，為無理由，應予駁回。
據上論斷，應依刑事訴訟法第368條，判決如主文。
本案經檢察官田炳麟到庭執行職務。
中    華    民    國    97    年    7     月    30    日
                  刑事第十七庭  審判長法  官  趙功恆
                                      法  官  陳憲裕
                                      法  官  高明哲
以上正本證明與原本無異。
如不服本判決，應於收受送達後十日內向本院提出上訴書狀，其
未敘述上訴之理由者並得於提起上訴後十日內向本院補提理由書
（均須按他造當事人之人數附繕本）。
                                      書記官  梁淑時
中    華    民    國    97    年    7     月    30    日
附錄：本案論罪科刑法條全文
刑法第185條之4
駕駛動力交通工具肇事，致人死傷而逃逸者，處六月以上五年以
下有期徒刑。


司法院資訊處製作；財團法人民間司法改革基金會備份。
